臺灣臺中地方法院刑事判決　　　　　　　　　　　九十一年度中簡上字第二號
　　上　訴　人
　　即　被　告　甲○○
　　選任辯護人　徐永城
右上訴人因過失傷害案件，不服臺灣臺中地方法院臺中簡易庭九十一年度中簡字第五
六五號中華民國九十一年四月十八日第一審簡易判決（聲請案號：台灣台中地方法院
檢察署九十一年度偵字第四六一０號），提起上訴，本院管轄第二審之合議庭判決如
左：
    主  文
上訴駁回。
    事實及理由
一、本案經本院審理結果，認第一審簡易判決認事用法及量刑均無不當，應予維持，
    並引用第一審簡易判決書記載之事實、證據及理由（如附件）。
二、被告雖否認有何過失傷害之犯行，辯稱：伊並沒推告訴人乙○○○，也沒有踫到
    他，是他自己跌倒的云云。惟查，被告疏於注意，於告訴人乙○○○以身體相逼
    不易站穩之際，揮手輕撥，手肘不慎碰觸乙○○○，因而致其失足跌落階梯，造
    成左側遠端橈骨骨折等情，業經原審認定事實甚為明確，且被告犯行，並經證人
    丙○○於偵查中證述明確，其後證人丙○○於本院審理中改稱被告並沒有揮手輕
    撥等語。惟經本院勘驗偵查中之錄音帶結果：證人丙○○確有證述被告有輕撥告
    訴人一下等情，亦有本院勘驗筆錄在卷可憑，且被告於警訊中亦自承：其不小心
    撞到她，她自己站不穩而倒地受傷等語，足徵證人丙○○於偵查中之證述可信，
    而告訴人亦因此而受有左側遠端橈骨骨折之傷勢，亦有私立中國醫藥學院附設醫
    院出具之診斷證明書一份在卷可按，顯見被告所辯顯係事後卸責之詞，不足採信
    ；另辯護意旨略以：縱被告有推開告訴人之動作，乃因告訴人於案發當日到被告
    住處以身體逼近被告，被告在退無可退之情形下，則告訴人之行為顯已對被告之
    身體及自由權利發生實害，若未發生實害，至少亦有實害危險之行為，而屬不法
    侵害，被告縱使用手輕撥一下，亦屬防衛自己權利之行為，自應不罰等語。惟查
    ，告訴人乙○○○係因如原審所認定之事而至被告之住處與被告理論，為習慣上
    所許可之行為，並未背於公序良俗，則告訴人至被告住處理論即非屬無故，合先
    敘明。次按，所謂「不法」乃不為法律所容許者而言，而「侵害」乃指不法之手
    段方法，而侵及他人合法權利者，皆屬之，是以，對於刑法上所謂正當防衛之「
    現在不法之侵害」係指不法侵害己開始，於繼續進行尚未終了之期間，而具有時
    效迫切性而言。本件被告雖經告訴人以身體逼近，惟並非無路可走，被告大可自
    告訴人左右處離去或後退直接進入房內，甚或要求告訴人離去（即行使刑法第三
    百零六條第二項之權利）等方式，且告訴人年高六十四歲行動已有不便，被告又
    有前述方法可離去或保障其權利，就當時之情況以觀，並不具時效性，告訴人當
    時行為尚不屬不法侵害之行為，從而，辯護人認告訴人之行為，已屬不法侵害，
    要屬誤解，自不足採信。是被告犯行堪以認定，被告上訴及辯護人辯護意旨仍執
    前詞，指摘原判決不當，為無理由，應予駁回。
二、據上論斷，應依刑事訴訟法第四百五十五條之一第一項、第三項、第三百七十三
    條、第三百六十八條，判決如主文。
中      華       民       國     九十一    年    八    月     二十二    日
                                臺灣臺中地方法院刑事第三庭
                                    審判長法  官    唐  光  義
                                          法  官    陳  得  利
                      法  官    吳  進  發
右正本證明與原本無異。
不得上訴。
                                          書記官
中      華       民       國     九十一    年    八    月     二十三    日
